【裁判字號】    97,消債更,190
【裁判日期】    971117
【裁判案由】    更生事件
【裁判全文】
臺灣新竹地方法院民事裁定           97年度消債更字第190號
聲  請  人  甲○○
代  理  人  徐豐益律師
上列當事人因消費者債務清理事件聲請更生，本院裁定如下：
    主  文
聲請駁回。
聲請費用由聲請人負擔。
    理  由
一、按債務人對於金融機構因消費借貸、自用住宅借款、信用卡
    或現金卡契約而負債務，在聲請更生或清算前，應提出債權
    人清冊，以書面向最大債權金融機構請求協商債務清償方案
    並表明共同協商之意旨，消費者債務清理條例（下稱本條例
    ）第151條第1項定有明文。而本條例第一五一條第一項所訂
    之前置協商程序，揆其立法意旨無非認債務人對於金融機構
    因前開原因所負債務，其法律關係較為單純明確，金融機構
    並已訂有債務協商機制，如能協商成立，債務人不需依本條
    例聲請更生或清算，可疏減法院負擔，有效分配司法資源，
    並使債務人得自主解決其債務，爰就此部分採行協商前置主
    義。再中華民國銀行公會為使協商前置程序順利並快速進行
    ，擬定相關所需文件說明，包括：前置協商申請書、身分證
    正反面影本、申請人財產及收支狀況說明書、債權人清冊、
    近二年綜合所得資料清單及最近一個月核發財產資料、近三
    個月薪資證明（如無證明請出具收入切結書）、勞工保險投
    保資料表及明細（如無疏料可免提供），並於網路上公告且
    備妥相關申請表格供債務人下載，而經核前開文書係屬達成
    協商所需之審核文件（包含為確認「確為債務人本人申請協
    商」及「可能履行之協商內容」等），且已較債務人向法院
    聲請更生或清算時所應提出及檢附之文件較為簡便，故應無
    提出之困難性，且該等文件亦可於協商不成立後，可挪作聲
    請更生或清算應提出文件之一部分。又加以承前所述，協商
    前置之立法意旨在於疏減法院負擔，而責由最大債權銀行介
    入以求當事人間得自主解決債務，是於適當範圍內令債務人
    配合提出相關文件，以減輕最大債權銀行依法律授權調取債
    務人相關資料之責任（詳本條例第一五一條第二項），應尚
    符合衡平原則，是銀行公會前述所訂債務人於申請協商時應
    檢附之文件，雖較法律所規定之內容繁瑣，但依前開所述，
    仍有其必要性，並易促成協商方案之形成。又按聲請更生或
    清算不合程式或不備其他要件者，法院應以裁定駁回之，但
    其情形可以補正者，法院應定期間先命補正，復為同條例第
    8 條所明定。
二、本件聲請人向本院聲請更生，主張其曾於民國（下同）97年
    6月3日提出債權人清冊，向最大債權銀行國泰世華商業銀行
    （下稱國泰世華銀行）表明願共同協商意旨，而該銀行於97
    年6月6日收件後，迄今仍未開始協商，爰依本條例第153條
    之規定，逕為更生之聲請乙節，固據其提出九十七年六月三
    日發文之函文影本一份、郵件收件回執影本一份在卷為憑，
    惟債權人國泰世華銀行辯稱：其銀行於收受聲請人之前置協
    商申請後，隨即發函予聲請人，請其於文到七日內，補正提
    出關於「前置協商申請書、身分證正反面影本、近一個月金
    融機構債權人清冊（請向聯合徵信中心申請）、近三個月薪
    資證明文件（薪資單正本或薪轉存摺影本）、前置協商申請
    人財產及收支狀況說明書、近兩年度綜合所得資料清單及最
    近一個月核發之財產資料清單、勞工保險被保險人投保資料
    表及明細正本」之資料予該銀行，以便雙方進行協商，並載
    明如聲請人逾期未提出，視為未請求協商，惟因聲請人迄今
    未將上開資料提交予其銀行，是其銀行無法與聲請人進行前
    置協商，是本件聲請人聲請本件之更生事件，既未經先與其
    銀行進行過前置協商，故聲請人聲請更生不合程序或不備其
    他要件，爰請求裁定駁回聲請人之聲請乙節，並據其提出九
    十七年六月九日之前置協商補件通知函文影本一份。經查，
    本件聲請人於提起本件更生之申請前，固據其於九十七年六
    月三日先向最大債權銀行即國泰世華銀行申請前置協商，而
    其於申請前置協商時，僅提出債權人清冊，經國泰世華銀行
    於同年六月九日發函請其於文到七日內提出前置協商申請書
    、身分證正反面影本、債權人清冊（向聯合徵信中心申請）
    、前置協商申請人財產及收支狀況說明書、近三個月薪資證
    明文件（薪資單正本或薪轉存摺影本）或收入切結書、近兩
    年度綜合所得資料清單及最近一個月核發之財產資料清單（
    向各地國稅局申請）、勞工保險被保險人投保資料表及明細
    正本（向各地勞保局申請）等相關文件，否則，視為未請求
    協商，然聲請人迄今仍未提出上開資料予該銀行之情，有聲
    請人、國泰世華銀行所各提出之九十七年六月三日發文之函
    文影本一份、郵件收件回執影本一份、九十七年六月九日之
    前置協商補件通知函文影本一份在卷可憑。準此，堪認聲請
    人提出協商債務請求後，對債權人國泰世華銀行要求補具協
    商文件之通知並未予理會，放任其協商請求，則如聲請人確
    真有請求協商債務之意思，應無如此作為之理！且依前開所
    述，本院認為國泰世華銀行於聲請人申請債務協商時，要求
    聲請人配合以提出上開所述之文件，尚無過當之處，且有其
    必要性，而經核該等文件，復亦係促使雙方進行協商之重要
    資料，且聲請人亦無提出之困難性，是聲請人經國泰世華銀
    行通知其補提上開資料後，置之不理，其後卻逕行向本院聲
    請本件之更生事件，揆諸首開之規定及說明，益難認聲請人
    前開於九十七年六月三日以函文發送予國泰世華銀行之行為
    ，已符合並確有請求債務協商之真意，是應認聲請人尚未依
    本條例第151條第1項之規定先行債務協商，自亦無本條例第
    一五三條所定債務人提出協商請求之翌日起逾三十日不開始
    協商之情事存在，且因聲請人此部分程序之欠缺又屬無從補
    正，揆諸首揭說明，自應以裁定駁回聲請人更生之聲請。
中    華    民    國    97    年    11    月    17    日
              民事第二庭    法      官  鄭政宗
上為正本係照原本作成
如不服本裁定，應於裁定送達後10日內，以書狀向本院提出抗告
，並繳納抗告費新臺幣1千元。
中    華    民    國    97    年    11    月    17    日
                            書  記  官  曾柏方


司法院資訊處製作；財團法人民間司法改革基金會備份。
